臺灣臺南地方法院刑事判決
110年度金訴字第254號
公  訴  人  臺灣臺南地方檢察署檢察官
被      告  游偉傑


            陳俊廷


選任辯護人  李國禎律師
            熊家興律師
上列被告等因洗錢防制法等案件，經檢察官提起公訴（110年度
偵字第5599、11784號）及移送併辦（110年度偵字第15648號）
，本院合併審理，被告等於準備程序中就犯罪事實為有罪之陳述
，經本院合議庭裁定由受命法官獨任進行簡式審判程序後，判決
如下：
    主  文
游偉傑共同犯幫助洗錢防制法第14條第1項之洗錢罪，處有期徒
刑肆月，併科罰金新臺幣貳萬元，罰金如易服勞役，以新臺幣壹
仟元折算壹日；又共同犯侵占罪，處有期徒刑貳月，如易科罰金
，以新臺幣壹仟元折算壹日。未扣案犯罪所得新臺幣貳萬元沒收
，於全部或一部不能沒收或不宜執行沒收時，追徵其價額。
陳俊廷共同犯幫助洗錢防制法第14條第1項之洗錢罪，處有期徒
刑肆月，併科罰金新臺幣貳萬元，罰金如易服勞役，以新臺幣壹
仟元折算壹日；又共同犯侵占罪，處有期徒刑陸月，如易科罰金
，以新臺幣貳仟元折算壹日。未扣案犯罪所得新臺幣貳拾萬伍仟
元沒收，於全部或一部不能沒收或不宜執行沒收時，追徵其價額
。
    事  實
一、游偉傑、陳俊廷均可預見將自己之金融機構帳戶提供他人使
    用，將可能遭詐騙集團利用作為犯罪工具，猶基於縱有人以
    其金融機構帳戶實施財產犯罪，亦不違背其本意之幫助詐欺
    及幫助洗錢之不確定故意，於民國109年11月11日前某時許
    ，由陳俊廷連結網路設備，將游偉傑所申設之中國信託商業
    銀行帳號000000000000號（下稱中國信託帳戶）之網路銀行
    帳號及密碼，上傳予真實姓名年籍均不詳之人，以此方式幫
    助該人所屬之詐欺集團掩飾渠等因詐欺犯罪所得之財物。嗣
    詐欺集團成員取得上開帳戶後，基於意圖為自己不法所有之
    犯意聯絡，為下列行為：㈠於同年11月9日某時許，撥打電話
    予裴良三，佯裝為其女兒，欲向父親借錢云云，致裴良三陷
    於錯誤，依指示於同年11月11日12時23分許，前往臺中商業
    銀行大甲分行匯款新台幣（下同）49萬元至上開中國信託帳
    戶中；㈡於109年8月27日透過網路交友平臺Tinder結認洪瑜
    萍，洪瑜萍加入自稱「Glen 陳亦明」之通訊軟體LINE後，
    「Glen 陳亦明」提供投資平臺「新豐國際」之網址，並佯
    稱係其所服務公司之第三方投資平臺，其可明確知悉何時可
    買漲、買跌比特股，並提供其所有之帳號及密碼給洪瑜萍操
    作，再向洪瑜萍佯稱因投資有獲利，要求洪瑜萍以自己之資
    金操作云云，使洪瑜萍陷於錯誤，於109年11月11日11時53
    分許，以匯豐銀行網路銀行匯款14萬2730元至上開中國信託
    帳戶中；㈢於109年8月間透過臉書結識王秀娟，王秀娟加入
    自稱「kevin」之通訊軟體LINE後，「kevin」佯稱：可幫忙
    投資賺錢云云，使王秀娟陷於錯誤，於109年11月11日12時1
    3分許，以臨櫃匯款方式匯款12萬元至上開中國信託帳戶，
    且旋遭提領一空。嗣王秀娟察覺有異，遂報警處理，而循線查
    悉上情。
二、嗣游偉傑發現其上開中國信託帳戶內，有不明來源之鉅額匯
    款等情，將之告知陳俊廷後，游偉傑、陳俊廷竟意圖為自己
    不法之所有，由陳俊廷交付其保管之上開中國信託帳戶存摺
    及印鑑予游偉傑，由游偉傑於109年11月13日11時23分許，
    前往中國信託商業銀行櫃檯提領該帳戶內之20萬5000元，將
    之侵占入己，游偉傑分得其中4萬元，餘款16萬5000元則分
    予陳俊廷。之後游偉傑將分得之4萬元，交付陳俊廷，惟亦
    分得2萬元之酬勞。嗣經裴良三等察覺有異報警處理，始循
    線查悉上情。
三、案經裴良三、洪瑜萍及王秀娟訴由臺北市政府警察局士林分
    局、苗栗縣警察局通霄分局及屏東縣政府警察局里港分局報
    告臺灣臺南地方檢察署檢察官偵查起訴。
    理  由
一、本件被告游偉傑、陳俊廷所犯之罪，並非法定刑為死刑、無
    期徒刑或最輕本刑3 年以上有期徒刑之罪，亦非高等法院管
    轄第一審之案件，而被告於準備程序進行中就被訴事實已為
    有罪之陳述，經本院告知簡式審判程序之旨，並聽取檢察官
    及被告之意見後，本院乃依刑事訴訟法第273 條之1 第1 項
    規定，裁定進行簡式審判程序，合先敘明。
二、訊據被告游偉傑、陳俊廷對於前揭幫助洗錢、詐欺及侵占之
    犯行迭於警詢及偵查中、本院準備及簡式審判程序時均坦承
    不諱，並經告訴人裴良三、洪瑜萍、王秀娟就遭詐騙及匯款
    之過程於警詢時指訴明確；復有內政部警政署反詐騙諮詢專
    線紀錄表、受理刑事案件報案三聯單、受理各類案件紀錄表
    、受理詐騙帳戶通報警示簡便格式表、告訴人裴良三提出之
    台中銀行國內匯款申請書回條影本、告訴人洪瑜萍提出之網
    路銀行交易畫面影本、告訴人王秀娟提供之匯款申請書影本
    1紙及LINE對話記錄資料、被告游偉傑上開中國信託帳戶基
    本資料及交易明細、中國信託商業銀行股份有限公司函附新
    臺幣存提款交易憑證影本在卷可佐，足認被告游偉傑、陳俊
    廷之自白與事實相符，本件犯行至堪認定，應依法論處。
三、核被告游偉傑、陳俊廷就犯罪事實一所為，係犯刑法第30條
    第1項前段、同法第339條第1項之幫助詐欺取財罪及洗錢防
    制法第2條第1款、第14條第1項之幫助洗錢罪（洗錢部分不
    包含侵占之205000元）；就犯罪事實二所為，係犯刑法第33
    5條第1項侵占罪。被告2人係以一次提供本案帳戶資料之行
    為，幫助詐欺集團成員詐騙裴良三等3人之財物，係一行為
    觸犯3個幫助詐欺取財罪，為想像競合犯，應依刑法第55條
    規定從一重處斷。被告2人所犯幫助詐欺取財罪、幫助洗錢
    罪，係以一行為觸犯數罪名，為想像競合犯，應依刑法第55
    條從一重之幫助洗錢罪處斷。被告2人以幫助他人犯罪之意
    思而參與犯罪構成要件以外之行為，為詐欺取財罪及洗錢罪
    之幫助犯，爰各依刑法第30條第2項之規定減輕其刑；另被
    告2人於審判中自白洗錢犯罪，依洗錢防制法第16條第2項規
    定減輕其刑，並依刑法第70條規定遞減之。被告2人間，有
    犯意聯絡及行為分擔，均為共同正犯。被告2人所犯前開幫
    助洗錢及侵占2次犯行，犯意各別、行為互異，應分論併罰
    。爰審酌被告2人明知詐欺犯行猖獗，仍提供金融帳戶，除
    被害人受有損害，並造成國家查緝犯罪之困難，破壞社會治
    安及金融秩序；其等又因貪圖私利，擅將本件帳戶內仍為其
    事實上可支配之他人款項侵占入己，所為誠無可取，且足見
    其漠視他人財物之所有權，法紀觀念薄弱。被告2人犯後雖
    坦承犯行，惟被告陳俊廷於本案侵占所得之20萬5千元，於
    本院審理時雖與告訴人洪瑜萍達成和解，約定賠償10萬元，
    且承諾願意賠償告訴人裴良三10萬5千元，然迄今均未履行
    ，態度非佳，此有本院110年度南司刑移調字第388號調解筆
    錄及本院公務電話記錄在卷可稽（見本院卷頁111、183）；
    兼衡被告游偉傑自述國中肄業，目前在汽車保養廠工作，未
    婚，無子女；被告陳俊廷自述國中肄業，目前從事裝潢，未
    婚，無子女，其等智識程度、工作、家庭生活狀況等一切情
    狀，分別量處如主文所示之刑，並分別諭知易服勞役及易科
    罰金之折算標準，以資儆懲。
四、沒收
　　犯罪所得，屬於犯罪行為人者，沒收之；前二項之沒收，於
    全部或一部不能沒收或不宜執行沒收時，追徵其價額。刑法
    第38條之1第1項前段、第3項定有明文。惟第三人對沒收標
    的之權利或因犯罪而得行使之債權均不受影響。刑法第38條
    之3亦有明文。被告游偉傑實行幫助一般洗錢罪之犯行而獲
    得之酬勞2萬元；被告陳俊廷侵占之20萬5千元款項為其等犯
    罪所得，業據被告2人於偵查中供述在卷（見5599號偵卷頁4
    2及254號金訴卷頁165），係未扣案之犯罪所得，均依刑法
    第38條之1第1項前段、第4項規定宣告沒收，並於全部或一
    部不能沒收或不宜執行沒收時，追徵其價額。
據上論斷，應依刑事訴訟法第273條之1第1 項、第299條第1項前
段（本件依刑事判決精簡原則，僅記載程序法條文），判決如主
文。
本案經檢察官郭文俐、蔡宗聖提起公訴及移送併辦，檢察官羅瑞
昌、林容萱到庭執行職務。
中　　華　　民　　國　　110 　年　　12　　月　　 7　　日
　　　　　　　　　刑事第四庭    法　官　張  菁
以上正本證明與原本無異。
如不服本判決應於收受本判決後20日內向本院提出上訴書狀，並
應敘述具體理由。其未敘述上訴理由者，應於上訴期間屆滿後20
日內向本院補提理由書狀（均須按他造當事人之人數附繕本）「
切勿逕送上級法院」。 
　　　　　　　　　　　　　　 　 書記官  蔡佳玲
中　　華　　民　　國　　110 　年　　12　　月　　7 　　日
附錄本案論罪法條全文
洗錢防制法第14條
有第二條各款所列洗錢行為者，處7年以下有期徒刑，併科新臺
幣5百萬元以下罰金。
中華民國刑法第335條
意圖為自己或第三人不法之所有，而侵占自己持有他人之物者，
處5年以下有期徒刑、拘役或科或併科3萬元以下罰金。
前項之未遂犯罰之。
中華民國刑法第339條　　　　
意圖為自己或第三人不法之所有，以詐術使人將本人或第三人之
物交付者，處5年以下有期徒刑、拘役或科或併科50萬元以下罰
金。
以前項方法得財產上不法之利益或使第三人得之者，亦同。
前二項之未遂犯罰之。